臺灣臺南地方法院刑事判決
109年度原訴字第18號
公  訴  人  臺灣臺南地方檢察署檢察官
被      告  林宗翰



指定辯護人  本院公設辯護人  林宜靜  
上列被告因偽造文書等案件，經檢察官提起公訴（109年度偵緝
字第592號），被告就被訴事實為有罪之陳述，本院裁定由受命
法官獨任進行簡式審判程序，判決如下：
    主  文
林宗翰犯行使偽造私文書罪，處有期徒刑伍月，如易科罰金，以
新臺幣壹仟元折算壹日。
如附表偽造之印文署押欄所示之偽造印文署押沒收；未扣案偽造
之「玉詮建設有限公司」印章壹個沒收。
    事實及理由
一、林宗翰明知其並未在臺南市山上區取得任何之土地開發案，
    且無名為「蔡健和」、「王星祐」之友人及「玉詮建設有限
    公司」投資開發案，竟基於詐欺取財及行使偽造私文書之犯
    意，意圖為自己不法之所有，於民國105年12月間，向其居
　　住在臺南市○○區○○路000號之女友翁宇岑佯稱其欲集資購買
    坐落臺南市○○區○○路000○0號建物及所座落之臺南市○○區○○○
    段000○00地號土地，開發成為墓地再轉賣，合夥人除可依工
    程進度，取得投資金額60%以上之報酬，亦可自簽約後第3個
    月起，每月分紅20萬元等語，遊說翁宇岑投資。林宗翰為取
    信翁宇岑，另偽造如附表編號1所示之土地合夥契約書，在
    該契約書內之合夥人欄位，填載其投資新臺幣（下同）240
    萬元，及合夥人「蔡健和」、「王星祐」各出資720萬元、1
    20萬元等內容，且於臺南市小東路不詳刻印店委請不知情之
    刻印業者偽刻「玉詮建設有限公司」之印章後，在上開土地
    合夥契約書，蓋用上開偽刻之「玉詮建設有限公司」印章，
    及在上開土地合夥契約書之合夥人簽名蓋章欄偽造「蔡健和
    」簽名、捺指印各1枚、「王星祐」簽名、捺指印各1枚，足
    以生損害於玉詮建設有限公司」、蔡健和及王星祐。林宗翰
    並進而將上開偽造之土地合夥契約書出示予翁宇岑而行使之
    ，使翁宇岑陷於錯誤，而應允投資120萬元，足生損害於玉
    詮建設有限公司、蔡健和、王星祐及翁宇岑等人。翁宇岑遂
    向友人集資後，再於105年12月19日至同年月21日陸續自其
    台新國際商業銀行海佃分行帳戶以轉帳方式或提領現金在ＯＯ
    市ＯＯ區ＯＯ路OOO號住處交予林宗翰，共計120萬元。林宗翰收
    受該120萬元後，並偽造105年12月21日「玉詮建設有限公司
    」股份資金120萬元之現金收入傳票，且蓋用偽刻之「玉詮
    建設有限公司」印章在上開現金收入傳票後，交予翁宇岑而
    行使之，表示玉詮建設有限公司已收受翁宇岑之投資金額，
    足以生損害於玉詮建設有限公司及翁宇岑。嗣因林宗翰遲遲
    未分紅，經翁宇岑詢問該土地開發案進度，林宗翰卻一再以
    工地失火、需增建、股東退股等理由推拖。翁宇岑乃請人查
    詢土地合夥契約書上之土地所在，發現臺南市○○區○○○地號
    之土地，翁宇岑始知受騙。
二、前項犯罪事實，有下列證據足資證明：
　㈠證人即告訴人翁宇岑於偵查中之證述、證人蔡建翰、蔡佑
　　於偵查中之證述。
  ㈡土地合夥契約書（警卷第11至13頁）、現金收入傳票（警卷
    第15頁）、玉詮建設有限公司（已解散）基本資料（偵卷第
　　49頁）各1件、臺南市新化地政事務所109年5月20日所登字
　　第1090046052號函（偵卷第63頁）、台新國際商業銀行109
　　年8月7日台新作文字第10909817號函及所附之翁宇岑帳戶開
    戶資料暨交易明細1份（偵緝卷第33-57頁）附卷可以佐證。
  ㈢被告林宗翰於偵查及本院審理中之自白。
三、論罪科刑
  ㈠核被告所為，係犯刑法第339條第1項之詐欺取財罪、刑法第2
    16條、第210條之行使偽造私文書罪。
　　    被告偽刻玉詮建設有限公司印章，並以上開偽刻之印章
　　蓋用於如附表所示之土地合夥契約書、現金收入傳票；及在
    土地合夥契約書上「蔡健和」、「王星祐」署名及捺指印，
    其偽造印章、印文、署押之行為均係偽造私文書之階段行為
    ，應為偽造私文書所吸收；被告偽造私文書後復持以行使，
    其偽造私文書之低度行為，均應為行使偽造私文書之高度行
    為所吸收，均不另論罪。又被告利用不知情之刻印店人員，
    偽造「玉詮建設有限公司」之印章，以遂行其犯行，為間接
    正犯。
　　    被告偽造並行使如附表所示之土地合夥契約書及現金收
　　入傳票，其目的在取信告訴人，為整體詐欺行為之一部分其
　　行使偽造私文書行為與詐欺取財行為重疊，係以一行為觸犯
　　上開刑法第339條第1項之詐欺取財罪及刑法第216條、第210
　　條之行使偽造私文書罪2罪名，為想像競合犯，應依刑法第
　　55條規定從一重之行使偽造私文書罪處斷。
  ㈡爰審酌被告之品行，與告訴人原為男女朋友關係，詐取之金
　　額甚高，告訴人所受損害甚鉅，惟事後已還告訴人部分金額
　　且與告訴人成之民事調解（有本院卷第199至200頁調解筆錄
　　1件可參）；暨被告犯後始終坦承犯行，及其於本院審理時
    所述其教育程度為大學肄業，現從事殯葬業，家中生活狀況
    普通，父親約60幾歲、母親56歲，需要給父母親一些生活費
    等智識程度、家庭生活狀況等一切情狀，量處如主文所示之
    刑，並諭知易科罰金之折算標準。
四、沒收
　㈠如附表偽造之印文署押欄所示之偽造印文署押，及未扣案偽
    造之「玉詮建設有限公司」印章壹個，應依刑法第219條規
    定宣告沒收。另如附表所示土地合夥契約書、現金收入傳票
　　因已交付告訴人收受，非屬被告所有，爰不予諭知沒收，附
    此說明。
　㈡另宣告犯罪所得沒收或追徵，有過苛之虞者，得不宣告或酌
    減之。刑法第38條之2第2項定有明文。本件被告犯罪所得12
    0萬元部分，因被告已與告訴人成立民事調解，願給付告訴
    人270萬元，有調解筆錄1件（本院卷第199至200頁）可參，
    如再宣告沒收其犯罪所得，有過苛之虞，爰不諭知沒收，附
    此敘明。
五、依刑事訴訟法第273條之1、第299條第1項前段、第310條之2
　　、第454條，刑法第216條、第210條、第339條第1項、第219
　　條、第55條、第41條第1項前段，刑法施行法第1條之1，判
　　決如主文。
六、如不服本件判決，得自收受送達之日起20日內，向本院提出
    上訴狀，上訴於臺灣高等法院臺南分院。
本案經檢察官柯博齡提起公訴；檢察官陳擁文到庭執行職務。
中　　華　　民　　國　　110 　年　　6 　　月　　9 　　日
                    刑事第二庭  法　官  鄭文祺
以上正本證明與原本無異。　　　　　　　　　 
如不服本判決應於收受本判決後20日內向本院提出上訴書狀，並
應敘述具體理由。其未敘述上訴理由者，應於上訴期間屆滿後20
日內向本院補提理由書狀（均須按他造當事人之人數附繕本）「
切勿逕送上級法院」。
                                書記官  吳昕韋
中　　華　　民　　國　　110 　年　　6 　　月　　9 　　日
附錄論罪科刑法條：
中華民國刑法第210條
（偽造變造私文書罪）
偽造、變造私文書，足以生損害於公眾或他人者，處5年以下有
期徒刑。
中華民國刑法第216條
（行使偽造變造或登載不實之文書罪）
行使第210條至第215條之文書者，依偽造、變造文書或登載不實
事項或使登載不實事項之規定處斷。
中華民國刑法第339條
（普通詐欺罪）
意圖為自己或第三人不法之所有，以詐術使人將本人或第三人之
物交付者，處5年以下有期徒刑、拘役或科或併科50萬元以下罰
金。
以前項方法得財產上不法之利益或使第三人得之者，亦同。
前二項之未遂犯罰之。
附表：
編號 文書名稱 偽造之印文署押 備註 1 土地合夥契約書 1.「蔡健和」簽名、   捺指印各1枚 2.「王星祐」簽名、 　捺指印各1枚 3.「玉銓建設有限公   司」印文1枚   2 現金收入傳票 「玉銓建設有限公  司」印文2枚